【裁判字號】    97,訴,7
【裁判日期】    970530
【裁判案由】    違反槍砲彈藥刀械管制條例
【裁判全文】
臺灣花蓮地方法院刑事判決                 97年度訴字第7號
公  訴  人  臺灣花蓮地方法院檢察署檢察官
被      告  丙○○
選任辯護人  林武順律師
上列被告因槍砲彈藥刀械管制條例案件，經檢察官提起公訴（96
年度偵字第3863號），本院判決如下：
    主  文
丙○○無罪。
    理  由
一、公訴意旨略以：被告丙○○係位在花蓮縣花蓮市○○路83號
    「紅色警戒生存遊戲專賣店」之負責人，明知具有殺傷力之
    可發射金屬之槍枝，係槍砲彈藥刀械管制條例所管制之槍砲
    ，未經許可不得販賣，仍基於販賣具有殺傷力槍枝之犯意，
    於民國95年12月某日，在上開專賣店內，以新臺幣（下同）
    1萬多元之價格，將具殺傷力之空氣長槍1支（警製槍枝管制
    編號0000000000號），及可供該空氣長槍發射用之BB彈、鋼
    珠、尖頭鋼珠尾翼鐵珠各1 包，販賣與甲○○（業經本院以
    96年度花訴字第17號判決確定），並為乙○○所目睹。甲○○購得後，因未經許可無故持有上開空氣長槍而為警查獲，
    因認被告涉犯槍砲彈藥刀械管制條例第8條第1項之未經許可
    販賣空氣槍枝罪嫌。
二、按犯罪事實應依證據認定之，無證據不得認定犯罪事實；又
    不能證明被告犯罪者，應諭知無罪之判決，刑事訴訟法第15
    4條第2項、第301條第1項分別定有明文。次按認定不利於被
    告之事實，須依積極證據，苟積極證據不足為不利於被告事
    實之認定時，即應為有利於被告之認定，更不必有何有利之
    證據；又認定犯罪所憑之證據，雖不以直接之證據為限，間
    接證據亦包含在內，然而無論直接證據或間接證據，其為訴
    訟上之證明，須於通常一般人均不致有所懷疑，而得確信其
    為真實之程度者，始得據為有罪之認定，倘其證明尚未達於
    此一程度，而有合理之懷疑存在時，事實審法院復已就其心
    證上理由予以闡述，敘明其無從為有罪之確信，因而為無罪
    之判決，尚不得任意指為違法；又刑事訴訟法第161 條已於
    91年2月8 日修正公布，修正後同條第1項規定：檢察官就被
    告犯罪事實，應負舉證責任，並指出證明之方法。因此，檢
    察官對於起訴之犯罪事實，應負提出證據及說服之實質舉證
    責任。倘其所提出之證據，不足為被告有罪之積極證明，或
    其闡明之證明方法，無從說服法官以形成被告有罪之心證，
    基於無罪推定之原則，自應為被告無罪判決之諭知，最高法
    院30年上字第816號、76年臺上字第4986號、92年臺上字第1
    28號分別著有判例可資參照。
三、公訴人認被告涉犯前揭未經許可販賣空氣槍枝罪嫌，係以證
    人甲○○於警詢時及偵查中之證詞、證人乙○○於偵查中之
    證詞、內政部警政署刑事警察局96年7月27日刑鑑字第09601
    11233號函、另案查扣之空氣長槍1支（警製槍枝管制編號00
    00000000，扣於臺灣花蓮地方法院檢察署96年度偵字第3225
    號被告甲○○違反槍砲彈藥刀械管制條例一案中）為其論據
    。
四、訊據被告固坦承在花蓮縣花蓮市○○路83號開設紅色警戒生
    存遊戲專賣店，而證人甲○○確實到過被告店內，亦曾向被
    告購買過一支價值3600元之G19 型短槍之事實，惟堅詞否認
    有何未經許可販賣具有殺傷力之空氣長槍之犯行，辯稱：甲○○為警查扣之空氣長槍並非伊所販賣；伊經營紅色警戒生
    存遊戲專賣店已經10幾年，都是合法進口買賣生存遊戲所用
    的槍枝，警察也會不定期來調查，從未發生違法之情事，且
    甲○○被查獲後，警方亦到店內搜索查扣6 支長、短槍，經
    鑑定結果均無殺傷力；甲○○可能是因為想要加入生存遊戲
    的會員，伊還在評估其是否合適加入，而有一些糾紛，因為
    加入會員要評估其服從性、操守行為，有一次甲○○帶了一
    群中輟生來伊店裡，說是網路認識的兄弟，伊覺得他們並不
    適合玩生存遊戲，很婉轉的叫他們離開，可能因此造成糾紛
    ；甲○○曾在網路留言板表示要買威力強大的槍，大家都不
    理會等語。經查：
  1.按被告以外之人於審判外之言詞或書面陳述，除法律有規定
    者外，不得作為證據；被告以外之人於檢察事務官、司法警
    察官或司法警察調查中所為之陳述，與審判中不符時，其先
    前之陳述具有較可信之特別情況，且為證明犯罪事實存否所
    必要者，得為證據；刑事訴訟法第159條第1項、第159條之2
    分別定有明文。本件被告及其辯護人對於證人甲○○於警詢
    時之證詞否認其證據能力，而證人甲○○業經公訴人於本院
    審理時傳喚到庭作證，其證詞有關被告販賣空氣槍枝之主要
    事實與警詢時大致相同，其警詢時之證詞尚非證明犯罪事實
    之存否所必要者，與刑事訴訟法第159條之2之要件不符，應
    認為無證據能力，惟仍得作為彈劾證據（參最高法院94年度
    台上字第6881號、96年度台上字第4363號判決意旨），合先
    敘明。
  2.被告係花蓮縣花蓮市○○路83號「紅色警戒生存遊戲專賣店
    」之負責人，主要以零售不具殺傷力之玩具槍枝為業；而證
    人甲○○曾於96年7 月8日凌晨0時50分許，在花蓮縣秀林鄉
    崇德95-5號前，經警查獲未經許可，非法持有以小型高壓鋼
    瓶內氣體為發射動力而具有殺傷力之空氣長槍1 支（槍枝管
    制編號0000000000）、塑膠製ＢＢ彈1包、鋼珠1包、尖頭鋼
    珠附塑膠尾翼1包等物，嗣經本院於96年12月4日判處有期徒
    刑1年8月，併科罰金新臺幣參萬元，罰金如易服勞役，以新
    臺幣臺仟元折算壹日，緩刑3 年確定之事實，業據被告供述
    在卷，並有被告所營上開專賣店照片數幀、本院96年度花訴
    字第17號刑事確定判決1份、扣案空氣長槍1支及照片數幀、
    內政部警政署刑事警察局96年7月27日刑鑑字第0960111233
    號函在卷可證，堪認屬實。
  3.證人甲○○、乙○○於偵查中及本院審理時雖一致證稱：扣
    案之空氣長槍是甲○○於95年12月間在花蓮市○○路上之紅
    色警戒店內向被告所購買的等情，惟有關當日購槍之經過情
    形，證人甲○○於本院審理時係稱：95年12月中旬當天中午
    ，與其弟乙○○搭11點多新城往花蓮市的火車，再從花蓮火
    車站坐計程車到中山路的中華電信後，去大禹街吃中餐，之
    後走路到林森路的紅色警戒店裡，到達時約下午1 點，買好
    槍之後走路到市區，之後坐計程車到火車站，再搭火車到崇
    德火車站；我是以2萬1千元的價格向被告買的，購買前1 、
    2個月曾經去看過本件的空氣長槍，第1次看到槍時是放在櫃
    台後面的槍櫃，有很多槍，第2 次去買時是放在一進去店裡
    之櫃台再往裡面的辦公桌上等語（見本院卷第70頁起）；而
    其於偵查中先稱：我是以1 萬多元向被告買的，當天是我自
    己1 個人跟被告買的等語，後改稱：買當天我弟弟也有過去
    等語（見偵查卷第21頁）。而證人乙○○於偵查中及本院審
    理時證稱：貨一開始是掛在牆上，被告拿下來給我哥哥看，
    付多少錢我忘記了；買槍當日我與甲○○先搭火車從崇德到
    花蓮車站，之後直接從火車站走路到店家，當時甲○○總共
    付了現金1 萬多元，槍和子彈是從櫃檯靠牆壁的櫥窗裡面拿
    出來的，當天沒有在花蓮市吃飯等語（見本院卷第82頁起）
    。故依證人甲○○、乙○○2 人所述，彼等對於向被告購買
    本件空氣長槍當日，2 人搭乘火車一起出發之地點、到達花
    蓮火車站後有無搭乘其他交通工具至被告店址、有無吃中餐
    、本件空氣長槍是由店內何處取出、證人甲○○究係以多少
    價錢向被告購得上開槍枝等事項，證詞均有扞格之處；甚且
    ，證人甲○○於警詢時及本院96年度花訴字第17號案審理時
    供稱是以1萬8千元向被告購買本案槍枝等語，亦與其於本院
    審理時所述以2萬1千元向被告購得槍枝等情有所出入。則證
    人甲○○、乙○○之證詞既有上開多處瑕疵可指，所述是否
    真實可信，已不無可疑。
  4.再者，證人甲○○因持有本件空氣長槍而為警查獲並經起訴
    判刑確定，已如前述，其並因供出槍枝來源為被告所販售，
    而經法院依槍枝槍砲彈藥刀械管制條例第18條第4 項之規定
    減輕其刑，有本院96年度花訴字第17號刑事判決書1 份可按
    ，則證人甲○○對於本件查獲之空氣長槍是否為被告所販賣
    之事實，關係其自身利害甚鉅；而其與證人乙○○為兄弟至
    親，證人乙○○之證詞亦不無附和迴護證人甲○○之可能，
    以致2人之證詞內容多所不符，彼2人之證詞是否客觀純潔而
    可採信，亦值推敲。
  5.況且，被告上開花蓮市○○路83號店址於96年8 月20日經警
    方前往搜索後，查扣長、短槍共6 支送鑑定結果，均未檢出
    有何殺傷力，此有內政部警政署刑事警察局96年9 月26日刑
    鑑字第0960135848號槍彈鑑定書1 份在卷可按，被告所辯均
    係販售合法之槍枝等情，即非無據；再參照證人甲○○所述
    ，第1 次看到槍時是放在櫃台後的槍櫃，有很多槍等情，以
    及證人乙○○所述：貨一開始是掛在牆上、槍和子彈是從櫃
    檯靠牆壁的櫥窗裡面拿出來等情，如認彼等所證真實不虛，
    則被告客觀上應無隱匿、遮掩上開槍枝之情事，果真被告有
    違法販賣槍枝之情事，依常情實無可能毫不遮掩而任令客人
    要求取出供其觀覽之理。
  6.從而，證人甲○○、乙○○之證詞，既有上開瑕疵及不合常
    情之處，依事證有疑其利益歸於被告之原則，即難逕憑彼等
    之證詞而為不利於被告之認定。
六、綜上，本件依公訴人所提出之證人甲○○、乙○○、扣案空
    氣長槍1支及鑑定報告書1份等證據，均不足以使本院獲得被
    告非法販賣本件空氣長槍予證人甲○○之確切心證，此外，
    復無其他積極之事證足證被告前揭犯行，揆諸前揭判解及說
    明，被告之犯罪即屬不能證明，自應為被告無罪之諭知，以
    免冤抑。
據上論斷，應依刑事訴訟法第301條第1項，判決如主文。
本案經檢察官王怡仁到庭執行職務。
中    華    民    國    97    年    5     月    30    日
                  刑事第二庭    審判長法  官  林碧玲
                                      法  官  沈培錚
                                      法  官  林恒祺
上列正本證明與原本無異。
如對本判決不服，應於送達後10日內，向本院提出上訴狀。
（上訴狀應記載具體上訴理由並應抄附繕本）
中    華    民    國    97    年    5     月    30    日
                                      書記官


司法院資訊處製作；財團法人民間司法改革基金會備份。
